【裁判字號】    92,訴,18
【裁判日期】    920514
【裁判案由】    偽證
【裁判全文】
臺灣花蓮地方法院刑事判決                            九十二年度訴字第一八號
    公  訴  人  臺灣花蓮地方法院檢察署檢察官
    被      告  丁○○
                丙○○
右列被告因誣告案件，經檢察官提起公訴（九十二年度偵字第一一七號），本院判決
如左：
    主  文
丁○○證人於檢察官偵查時，於案情有重要關係之事項，供前具結，而為虛偽陳述，
處有期徒刑陸月，緩刑參年。
丙○○證人於執行審判職務之公署審判時，於案情有重要關係之事項，供前具結，而
為虛偽陳述，處有期徒刑肆月，緩刑貳年。
    事  實
一、緣乙○○為興邦營造有限公司（下稱興邦公司）股東，因興邦公司規定每股東每
    年須做新台幣（下同）八百萬元之業績，乃於民國八十七年間，與丙○○合夥以
    興邦公司名義承包「須美基溪防砂埧加強工程」，並將興邦公司負責人丁○○交
    予其使用之興邦公司印章及丁○○印章各一枚交予丙○○使用，丙○○因承包上
    開工程，須購買預拌混凝土，乃於八十七年五月間，以興邦公司名義與東臺建設
    股份有限公司（下稱東臺公司）簽立預拌混凝土買賣契約書，並使用乙○○所交
    付之上開興邦公司印章及丁○○印章蓋於上開買賣契約書上，然乙○○及丙○○
    事後無法依約給付貨款，東臺公司乃向台灣台北地方法院提起民事訴訟，請求興
    邦公司應依約給付購買預拌混凝土之貨款，丙○○為避免興邦公司需負擔此部份
    之貨款，竟於八十八年十一月十六日上午，在台灣台北地方法院審理時，以證人
    身分，供前具結證稱：其未經興邦公司同意，自行盜刻興邦公司大小印章蓋在契
    約書上等語，東臺公司乃具狀向台灣花蓮地方法院檢察署告訴丙○○盜刻興邦公
    司印章，盜蓋於在預拌混凝土買賣契約書上，涉嫌偽造文書及詐欺取財罪嫌，經
    台灣花蓮地方法院檢察署檢察官以八十九年度偵字第一六一五號偵辦此案，乃傳
    訊乙○○、丁○○到庭，乙○○明知丙○○使用之興邦公司大小印章為其所交付
    ，並非盜刻之印章，竟於八十九年六月十五日下午四時五十分許，以證人身分，
    供前具結，就案情有重要關係之事項證稱：其沒有交付興邦公司印章給丙○○，
    預拌混凝土買賣契約書上所蓋興邦公司印章非興邦公司所有等語，而為虛偽陳述
    （乙○○偽證部分業已審結）；丁○○亦明知曾將公司大小印章交予乙○○簽約
    使用，丙○○所使用之印章即為其交予乙○○使用之印章，卻以證人身分，供前
    具結，就案情有重要關係之事項證稱：丙○○用以簽約之印章與興邦公司印章不
    同等語，而為虛偽陳述。檢察官因而以丙○○涉嫌偽造文書及詐欺取財罪嫌，向
    本院提起公訴，經本院以八十九年度易字第五一０號案件審理，丙○○在上開東
    臺公司與興邦公司民事訴訟裁判尚未確定之前（台灣台北地方法院判決後，東臺
    公司不服，提起上訴，由台灣高等法院以八十九年度上字第一五一號案件審理中
    ），因其所涉嫌偽造文書等案件，於八十九年九月二十日開庭訊問時，丙○○自
    白簽立預拌混凝土買賣契約所使用之興邦公司大小章是乙○○所交付等語。
二、案經台灣花蓮地方法院告發由臺灣花蓮地方法院檢察署檢察官偵查起訴。
    理  由
一、右揭犯罪事實，業據被告丙○○於偵查及審理中坦承不諱；訊據被告丁○○則矢
    口否認有右揭偽證之犯行，辯稱：伊是把公司印章及自己印章交給股東乙○○，
    以供工地領款之用，該印章不能用以簽約，況當時伊不認識丙○○，焉可能將印
    章交給他云云。惟查：乙○○為興邦公司股東，因興邦公司規定每股東每年須做
    八百萬元之業績，乙○○乃與丙○○合夥，以興邦公司名義對外承包工程，興邦
    公司負責人丁○○並將興邦公司印章及丁○○印章各一枚交予乙○○使用，乙○○、丙○○對外以興邦公司名義與他人簽約時，即使用該二枚印章，丙○○復以
    乙○○所交付之上開二枚印章與東臺公司簽立預拌混凝土買賣契約書等情，業據
    被告丙○○、乙○○於八十九年易字第五一０號案件中供述綦詳。而被告丙○○
    於上開案件所提出以興邦公司為簽約當事人所簽立之預拌混泥土合約書（簽約日
    期八十五年十一月十六日）、台灣省政府農林廳水土保持局第六工程所八十八年
    度山里（一）號農路維護工程合約書（簽約日期八十七年九月三十日）及三腳空
    心鼎塊、利水塊鋼模租賃合約書（簽約日期八十六年六月二十日）正本各一份、
    本件東臺公司與被告丙○○簽立之買賣契約書正本各一份、興邦公司及丁○○印
    章各一枚等物，經送法務部調查局鑑定，認前開契約書上興邦公司及丁○○之印
    文均與送鑑印章之印文紋線特徵相符等情，亦有法務部調查局九十年四月二十四
    日（九十）陸（二）字第九００一七八二八號鑑定通知書一份附於上開案件內可
    資，足證被告丙○○、乙○○所述，應堪採信。至卷附被告丁○○所提出被告丙○○所書立之切結書雖記載：丙○○未經興邦公司同意自行刻製印章與東臺公司
    簽約云云，然丙○○簽約所用之印章並非盜刻，已如前述，足見此切結書所載並
    不實在。況被告丙○○於八十九年易字第五一０號案件訊問時，即已言明：伊是
    不得已才承認偽造文書，因興邦公司不願意負擔這筆錢（指被告丙○○與東臺公
    司所簽立之買賣契約書），錢也不是興邦公司欠的，是伊欠的，所以叫伊承認，
    系爭公司係乙○○用公司（指興邦公司）的牌標到的，再和伊合夥，利潤對分，
    伊等已合夥好幾年，興邦公司老闆（指丁○○）也知道這關係等語（見該案卷第
    十一、十二頁）。由被告丙○○、乙○○已用丁○○交付予乙○○之興邦公司大
    小印章簽約多年（由上開法務部調查局鑑定之契約書最早日期為八十五年十一月
    十六日可證），而契約之簽訂均涉及發票之開立及稅捐繳納之問題，被告丁○○
    為興邦公司之負責人，就被告丙○○、乙○○有用其交付之公司大小印章簽約多
    年，自難諉為不知，足見被告丁○○所辯，實不足採。又被告丙○○就本件買賣
    契約所涉偽造文書及詐欺取財罪嫌部分，業經本院於九十年七月十八日，以八十
    九年度易字第五一０號案件判決無罪確定等情，復經本院調取該案全卷核閱無訛
    。此外，復有被告丙○○以證人身分在台灣台北地方法院，供前具結作證之言詞
    辯論筆錄一份及丁○○以證人身分在台灣花蓮地方法院檢察署，供前具結作證之
    訊問筆錄及具結文各一份附卷可稽。本件事證明確，被告二人犯行堪予認定。
二、核被告二人所為，均係犯刑法第一百六十八條偽證罪。被告丙○○於其所偽證之
    台灣台北地方法院八十八年度訴字第四二六０號案件確定之前（上訴後，由台灣
    高等法院以八十九年度上字第一０五０一０號案件審理，見八十九年度易字第五
    一０號卷第一一八至一二０頁），在本院八十九年度易字第五一０號案件八十九
    年九月二十日法官訊問時，自白其偽證犯行，有當日之訊問筆錄在卷可按，應依
    刑法第一百七十二條之規定減輕其刑。爰審酌被告二人並無前科，其等為避免興
    邦公司須給付東臺公司貨款之犯罪動機、手段、目的、所生之危害，及事後被告
    丙○○坦承犯行、被告丁○○否認犯行之態度等一切情狀，各量處如主文所示之
    刑，以示儆懲。末查，被告二人並無前科，此有台灣高等法院被告全國前案紀錄
    表二份在卷可參，其等因一時失慮，而罹刑章，惟被告丙○○事後業與東臺公司
    達成和解，有和解契約書一份附卷可稽（見八十九年度易字第五一０號卷第三三
    頁），其等經此次刑之宣告，應知警惕而無再犯之虞，本院認其所受宣告之刑，
    以暫不執行為適當，爰就被告丙○○部分宣告緩刑二年，就被告丁○○部分宣告
    緩刑三年，以勵自新。
據上論斷，應依刑事訴訟法第二百九十九條第一項前段，刑法第一百六十八條、第一
百七十二條、第七十四條第一款，判決如主文。
本案經檢察官甲○○到庭執行職務。
中      華      民      國    九十二    年      五      月     十四     日
                              台灣花蓮地方法院刑事庭
                                  法  官  李  世  華
右正本證明與原本無異。
如對本判決不服，應於送達後十日內，向本院提出上訴狀。（應抄附繕本）
                                  法院書記官
中華      民      國    九十二    年      五      月     十六     日
附錄本判決論罪之法律條文：
刑法第一百六十八條：
於執行審判職務之公署審判時或於檢查官偵查時，證人、鑑定人、通譯於案情有重要
關係之事項，供前或供後具結，而為虛偽陳述者，處七年以下有期徒刑。


司法院資訊處製作；財團法人民間司法改革基金會備份。
